【裁判字號】    94,訴,33
【裁判日期】    950126
【裁判案由】    政府採購法
【裁判全文】
臺灣屏東地方法院刑事判決        94年度訴字第33號
公  訴  人  臺灣屏東地方法院檢察署檢察官
被      告  丁○○
被      告  甲○○
被      告  乙○○
被      告  核順企業有限公司
代  表  人  丙○○
被      告  嵩鴻工程有限公司
代  表  人  丁○○
被      告  嵩鵬工程有限公司
代  表  人  甲○○
上六人共同
選任辯護人  李曉平  律師
上列被告因政府採購法案件，經檢察官提起公訴（91年度偵字第
6669號），本院判決如下：
     主  文
丁○○、甲○○、乙○○、核順企業有限公司、嵩鴻工程有限公
司、嵩鵬工程有限公司，均無罪。
    理  由
一、檢察官起訴要旨：
    被告丁○○係嵩鴻工程有限公司（下簡稱嵩鴻公司）負責人
    ，並與其妻被告乙○○、妻妹被告甲○○等另成立核順企業
    有限公司（下簡稱核順公司）及嵩鵬工程有限公司（下簡稱
    嵩鵬公司），其中嵩鵬由被告甲○○擔任負責人，核順雖由
    丙○○掛名負責人，但實際負責人為其先生方百祿之大姐被
    告乙○○及大姐夫被告丁○○。緣被告丁○○欲承攬台灣電
    力股份有限公司第三核能電廠（下簡稱核三廠）所發包之廠
    房防護塗刷（裝）維護工程及核機系統清理維修工程，因見
    核三廠地處偏僻，有意競標之廠商有限，為達法定三家投標
    廠商之規定，復為左右決標價格並提高得標之機會，遂與其
    妻被告乙○○及妻妹被告甲○○共同基於概括施用詐術之犯
    意（原起訴認係圍標犯意，經公訴檢察官更正），其方式係
    事先商定嵩鴻、核順及嵩鵬各家之投標金額後，由被告甲○○出面向行庫購買定存單供作上述三家公司之押標金，而後
    寄送投標，計以此方式先後參與民國90年、91年度（原起訴
    包括87年、88年度，經公訴檢察官縮減起訴事實）之核三廠
    防護塗刷（裝）工程2 次及90年度核機系統清理維修工作1
    次，皆順利得標，因認被告等涉有政府採購法第87條第3 項
    以詐術或其他非法之方法，使廠商無法投標或開標發生不正
    確結果罪嫌（原起訴法條為同法第87條第4 項，經公訴檢察
    官當庭變更）。
二、本院的判斷：
  (一)按犯罪事實應依證據認定之，無證據不得認定犯罪事實；次
    按不能證明被告犯罪者，應諭知無罪之判決，刑事訴訟法第
    154 條第2 項、第301 條第1 項分別定有明文。又認定不利
    於被告之事實，須依積極證據，苟積極證據不足為不利於被
    告事實之認定時，即應為有利於被告之認定，更不必有何有
    利之證據（最高法院30年上字第816 號判例參照）。按事實
    之認定應憑證據，如未能發現相當證據，或證據不足以證明
    ，自不能以推測或擬制之方法，為裁判基礎（最高法院40年
    臺上字第86號判例參照）。復認定犯罪事實所憑之證據，雖
    不以直接證據為限，間接證據亦包括在內；然而無論直接或
    間接證據，其為訴訟上之證明，須於通常一般之人均不致有
    所懷疑，而得確信其為真實之程度者，始得據為有罪之認定
    ，倘其證明尚未達到此一程度，而有合理之懷疑存在，無從
    使事實審法院得有罪之確信時，即應由法院諭知被告無罪之
    判決（最高法院76年度台上字第4986號判例參照）。
三、公訴人認被告丁○○等涉犯政府採購法第87條第3 項以詐術
    使開標發生不正確結果罪嫌，無非以被告丁○○、乙○○、
    甲○○於偵查中及調查站之供述，及核三廠90、91年度廠房
    防護塗刷 (裝)維 護工程投開標資料、90年度核機系統清理
    維修工作投開標資料及嵩鴻公司、核順公司、嵩鵬公司之營
    利事業登記證影本附卷，為其論罪依據。
四、訊據被告丁○○、甲○○、乙○○、核順公司、嵩鴻公司、
    嵩鵬公司堅決否認有公訴人所指違反政府採購法犯行，均辯
    稱：伊等未施用詐術或以其他非法方法，使人無法投標或使
    開標發生不正確結果等語。經查：
  (一)政府採購法第87條第3 項規定：「以詐術或其他非法之方法
    ，使廠商無法投標或開標發生不正確結果」為其犯罪構成要
    件，亦即行為人須施以「詐術或其他非法之方法」為手段致
    其他參與投標之廠商「無法投標或開標發生不正確結果」始
    構成犯罪；而本罪所稱「詐術」乃例示之規定，而其他非法
    方法必須與「詐術」等同觀之，即指詐術以外之一切非法方
    法（例如廠商為達到得標目的與審標人員勾串，塗改他廠商
    標單造成無效標，見羅昌發著政府採購法一書第443 頁），
    足以使人無法投標或使開標發生不正確結果始足當之。本件
    起訴書所載之犯罪事實，並未就被告等施以何種詐術或以何
    種非法方法使其他參與投標之廠商無法投標或開標發生不正
    確結果提起公訴，而僅就被告等如何以核順公司、嵩鵬公司
    、嵩鴻公司共同參與投標，及由被告甲○○向行庫購買定存
    單供作上述三家公司之押標金行為起訴。然本件被告乙○○
    等用上開三家公司名義參與投標之行為，並未施用詐術或以
    其他非法方法，而使其他廠商無法投標或使開標發生不正確
    結果，因此被告乙○○等所為顯與政府採購法第87條第3 項
    之構成要件不合。
  (二)至於被告丁○○、乙○○、甲○○於偵查中及調查站之供述
    ，及核三廠90、91年度廠房防護塗刷 (裝)維 護工程投開標
    資料、90 年 度核機系統清理維修工作投開標資料及嵩鴻公
    司、核順公司、嵩鵬公司之營利事業登記證影本等證據，僅
    能證明被告乙○○等有以同一家族之公司參與投標之行為，
    並不足以證明被告等有以詐術使開標發生不正確結果之行為
    ，不能採為認定被告等涉犯上開罪責之證據，自應為無罪之
    諭知。
三、適用的法律：
    刑事訴訟法第301條第1項。
中    華    民    國    95    年    1     月    26    日
                     刑事第二庭  審判長 法  官  羅森德
                                        法  官  陳松檀
                                        法  官  陳海寧
右正本證明與原本無異。
如不服本判決應於收受本判決後送達後十日內向本院提出上訴
書狀，其未敘述上訴理由者，並得於提起上訴後十日內向本院補
提理由書狀（均須按他造當事人之人數附繕本）「切勿逕送上級
法院」
                                        書記官  滕一珍
中    華    民    國    95    年    2     月    3     日


司法院資訊處製作；財團法人民間司法改革基金會備份。
